臺灣高雄地方法院刑事判決　　　　　　　96年度易字第3216號
公　訴　人　臺灣高雄地方法院檢察署檢察官
被　　　告　甲○○
　　　　　　乙○○
　　　　　　戊○○
　　　　　　己○○
上列被告因偽造文書案件，經檢察官提起公訴（96年度偵字第26
078 號），被告就被訴事實為有罪之陳述，經裁定進行簡式審判
程序，本院判決如下：
    主  文
甲○○共同犯使公務員登載不實文書罪，處有期徒刑壹年，減為
有期徒刑陸月，如易科罰金，以新臺幣壹仟元折算壹日。
乙○○、戊○○、己○○共同犯使公務員登載不實文書罪，各處
有期徒刑捌月，減為有期徒刑肆月，如易科罰金，均以新臺幣壹
仟元折算壹日，均緩刑年。
    事實及理由
一、犯罪事實：甲○○係高雄市苓雅區○○○段1155之3 地號土
    地及其上門牌號碼為高雄市○○區○○街17號建物之所有人
    ，於民國93年6 月間，以上開房地設定抵押，向寶華商業銀
    行貸款新台幣（下同）580 萬元；復於94年12月2 日及95年
    1 月4 日，先後將上開房地設定最高限額抵押權300 萬元、
    84萬元予案外人唐文中，而向唐文中共貸得384 萬元，並分
    別向寶華商業銀行、唐文中保證上開房地確係自行住用，無
    任何出租或出典等情。嗣因甲○○未履行上開債務，唐文中
    乃實施上開抵押權，而向本院聲請拍賣抵押物，並由法院將
    上開抵押物查封完畢，詎甲○○唯恐上開房地遭受拍賣而須
    搬遷，竟與其母乙○○、外甥戊○○及外甥女己○○通謀，
    於95年5 月2 日前之95年間某日，由乙○○代丙○○（因缺
    氧性腦病變而屬於重度殘障）與甲○○虛偽簽訂上開房屋租
    期自82年1 月10日起至102 年1 月10日止之租賃契約，及由
    甲○○與戊○○、己○○偽訂租期自94年8 月25日起至104
    年8 月25日止之租賃契約，渠等4 人復共同基於明知為不實
    之事項而使公務員登載於職務上所掌公文書之犯意，推由戊○○、乙○○於95年5 月2 日持上開偽造之2 份租賃契約，
    向執行法院陳報，使執行法院將上開不實租賃之情形登載於
    其公務上所製作之拍賣公告上，嗣丁○○於拍定買受後，甲○○等人即藉之拒絕搬遷，足生損害於丁○○及法院辦理強
    制執行程序之正確性。案經丁○○訴由高雄地方法院檢察署
    檢察官偵查起訴。
二、認定事實所憑之證據：
  (一)被告甲○○、乙○○、戊○○、己○○於本院審理時之自白
    （見本院卷第58頁、第66至68頁）。
  (二)告訴代理人康進益之指訴。
  (三)無租賃切結書、本院民事執行處95年9 月13日通知，土地登
    記第二類謄本、建物登記第二類謄本各1 份（見偵一卷第5
    頁、第10至14頁）。
  (四)寶華商銀96年2 月7 日96寶華消乙字第02138 號函及附件約
    定書（見偵一卷第58、59頁）、寶華商業銀行96年4 月13日
    96寶華消乙字第05170 號函及附件（見偵一卷第85、86頁）
    。
  (五)戊○○之民事呈報狀、乙○○之民事呈報狀各1 份（偵一卷
    第26至28頁、第42至44頁）、房屋租賃契約書2 份（見偵一
    卷第32至35頁、第41頁）。
  (六)高雄市新興地政所民眾閱覽地政索引、建築改良物登記簿（
    見偵一卷第49至55頁）。
  (七)法務部戶役政連結作業系統6 紙（見偵一卷第68、70至74頁
    ）、戶籍謄本（偵一卷第29至31頁）。
  (八)遭退回之己○○信函1紙（見偵一卷第6頁）。
  (九)本院95訴4160號民事判決及確定證明書（見偵二卷第3 至11
    頁）、他項權利證明書2 份、土地建築物改良抵押權設定契
    約書1 份（見偵一卷第80至84頁）。
三、按民事強制執行程序，性質上屬於非訟程序，執行書記官或
    法官對於當事人及關係人所陳報之事項僅為形式之審查，並
    不負實質調查之職責，債務人或第三人主張該被查封之房屋
    有租約存在，無論真偽，執行書記官除照其所述記載於筆錄
    外，如債權人有異議，執行法院均僅能於執行程序暫時容認
    該租約之存在，等待當事人另行訴訟之判決結果，在此之前
    ，拍賣之標的物因有租約存在，不能點交，致社會大眾應買
    拍賣標的物之意願不足，勢必使得應買之價格降低，故債務
    人或第三人謊報被查封之房屋有租約存在，足以生損害於債
    權人及法院辦理強制執行程序之正確性，自得以刑法第214
    條之使公務員登載不實罪論處，合先敘明。核被告甲○○、
    乙○○、戊○○、己○○4 人所為，均係犯刑法第214 條之
    使公務員登載不實罪。被告4 人就上揭犯行，有犯意之聯絡
    及行為之分擔，為共同正犯。爰審酌被告4 人因唯恐房地遭
    受拍賣而須搬遷，竟偽造不實租賃契約並持以行使，而使公
    務員登載不實，對法院之強制執行暨告訴人均已造成重大危
    害，另衡以被告甲○○為本案發生之主要原因，其餘被告均
    係配合被告甲○○所為，被告4 人前均無犯罪前科紀錄，有
    臺灣高等法院被告前案紀錄表4 份在卷可稽，素行尚佳，渠
    等犯後於偵訊中否認犯行，然於本院審理時已坦承犯行之犯
    後態度及被告4 人犯罪之動機、目的、智識程度、生活狀況
    暨告訴人對本案科刑範圍之意見等一切情狀，分別量處如主
    文所示之刑，以資懲戒。又查被告4 人犯罪行為時間，均係
    在96年4 月24日以前，核符中華民國96年罪犯減刑條例第2
    條第1 項第3 款規定，應減其宣告刑二分之一如主文所示，
    並諭知如主文所示之易科罰金之折算標準。又被告乙○○、
    戊○○、己○○前均未曾因故意犯罪受有期徒刑以上刑之宣
    告，有臺灣高等法院被告前案紀錄表1 份在卷可按，渠等因
    配合被告甲○○所為，一時失慮偶罹刑典，犯後於本院審理
    時已知錯坦承犯行，並表示悔意，被告乙○○並已高齡76歲
    ，認被告乙○○、戊○○、己○○上揭犯行經此偵、審程序
    及上開刑之宣告，當知所警惕，信無再犯之虞，本院認所宣
    告之刑以暫不執行為適當，爰併諭知緩刑3 年，以啟自新。
四、被告丙○○部分，前經檢察官具狀撤回起訴，併予敘明。
據上論斷，應依刑事訴訟法第273 條之1 第1 項、第284 條之1
、第299 條第1 項前段，刑法第28條、第214 條、第41條第1 項
前段、第74條第1 項第1 款，刑法施行法第1 條之1 第1 項、第
2 項前段，中華民國96年罪犯減刑條例第2 條第1 項第3 款、第
7 條、第9 條，判決如主文。
本案經檢察官庚○○到庭執行職務。
中　　華　　民　　國　　96　　年　　11　　月　　29　　日
                  鳳山刑事第一庭  法　官  林永村
以上正本證明與原本無異。
如不服本判決，應於判決送達後10日內，向本院提出上訴狀。
中　　華　　民　　國　　96　　年　　11　　月　　29　　日
                                  書記官  李祥銘
附錄本判決論罪科刑法條：
中華民國刑法第214條
（使公務員登載不實罪）
明知為不實之事項，而使公務員登載於職務上所掌之公文書，足
以生損害於公眾或他人者，處3 年以下有期徒刑、拘役或5 百元
以下罰金。
